臺灣臺中地方法院刑事判決
111年度訴字第569號
公  訴  人  臺灣臺中地方檢察署檢察官
被      告  林佳汶


上列被告因詐欺案件，經檢察官提起公訴（110年度偵字第13943
號），本院判決如下：
    主    文
林佳汶無罪。 
    理    由
一、公訴意旨略以：被告林佳汶明知其自蝦皮購物網購買之AirP
    ods Pro耳機，並非蘋果公司之原廠商品，竟基於詐欺之犯
    意，於民國109年7月10日前某時，在不詳地點連網後以＠jus
    ticekuo帳號登錄旋轉拍賣網上，於該拍賣網上張貼含運費
    新臺幣（下同）5,960元蘋果公司原廠AirPods Pro耳機之廣
    告內容。告訴人楊筱薇於同年月10日20時49分許見前開廣告
    ，陷於錯誤誤認耳機為蘋果公司原廠商品，隨即匯款5,960
    元與被告購買耳機，於同年月14日收受被告所寄送之AirPod
    s Pro耳機。告訴人使用後察覺有瑕疵，將前開情形告知被
    告，於同年7月24日告訴人收到林佳汶所寄送換貨之AirPods
     Pro耳機（序號GWXCP2U6LKKT)。告訴人其後發現耳機有損
    壞之情形，於109年10月29日將前開耳機送至臺北市○○區○○
    路000號晶實科技股份有限公司士林門市維修中心修繕，於
    同年11月3日經維修中心通知前開耳機並非蘋果公司原廠耳
    機，始知受騙上當。因認被告涉犯刑法第339條之4第1項第3
    款之加重詐欺罪嫌等語。
二、按犯罪事實應依證據認定，無證據不得認定其犯罪事實；又
    不能證明被告犯罪者，應諭知無罪之判決，刑事訟訴法第15
    4條第2項、第301條第1項前段分別定有明文。次按事實之認
    定，應憑證據，如未能發現相當之證據，或證據不足以證明
    ，自不能以推測或擬制之方法，以為裁判之基礎；且認定犯
    罪事實所憑之證據，無論直接或間接證據，其為訴訟上之證
    明，須達於通常一般之人均不致有懷疑，而得確信其為真實
    之程度者，始得據為有罪之認定，倘其證明尚未達到此一程
    度，而有合理之懷疑存在時，尚難為有罪之認定基礎（最高
    法院81年度台上字第3539號判決、76年台上字第4986號判例
    意旨參照）。另按刑事訴訟法第161條已於91年2月8日修正
    公布，修正後同條第1項規定：檢察官就被告犯罪事實，應
    負舉證責任，並指出證明之方法。因此，檢察官對於起訴之
    犯罪事實，應負提出證據及說服之實質舉證責任，倘其所提
    出之證據，不足為被告有罪之積極證明，或其闡明之證明方
    法，無從說服法官以形成被告有罪之心證，基於無罪推定之
    原則，自應為被告無罪判決之諭知（最高法院92年台上字第
    128號判例意旨參照）。
三、公訴意旨認被告林佳汶涉有加重詐欺罪嫌，無非以被告之供
    述、告訴人楊筱薇之證述、電子郵件資料、通聯調閱查詢單
    、被告與告訴人間對話紀錄、被告賣場廣告資料、維修報告
    書、晶實科技股份有限公司110年12月29日及111年1月22日
    函文、蝦皮購物網購買紀錄及蘋果官網資料等證據為論罪依
    據。
四、訊據被告固坦承於上開時、地張貼廣告，並將耳機販售及寄
    交予告訴人等情，惟堅決否認有何加重詐欺犯行，辯稱：伊
    在蝦皮購物網站購得耳機時，該賣家廣告有保證為「原裝正
    品」，且伊將耳機寄交予告訴人前，亦有在蘋果公司官網上
    查詢該耳機登載之序號為正品序號，伊係直到告訴人提出告
    訴，才知悉自蝦皮購物網站賣家購得之耳機並非正品，伊並
    無詐欺故意，又伊有向告訴人提供自己真實姓名住址等資料
    ，告訴人第1次表示商品有瑕疵時，亦有向前賣家反應，並
    換貨予告訴人，知道告訴人提出告訴後，亦已賠償告訴人所
    受損害，伊亦無不法所有意圖等語。經查:
(一)被告於109年7月1日以3,649元之價格，向蝦皮購物網站賣家
    「ke650611」購得AirPods Pro耳機，並於旋轉拍賣網上，
    張貼「官網原價7990」、「已經登錄序號確定正版保證服務
    」等語而以含運費5,960元價格，販賣AirPods Pro耳機之廣
    告內容後，於109年7月10日以5,960元之價格，將自己自賣
    家「ke650611」購得之AirPods Pro耳機，出售寄交予瀏灠
    知悉自己上開廣告訊息之告訴人，其後，經告訴人反應耳機
    有瑕疵，被告即於109年7月24日換貨寄交序號GWXCP2U6LKKT
    號AirPods Pro耳機予告訴人，嗣告訴人因該耳機損壞，將
    該耳機送至臺北市○○區○○路000號晶實科技股份有限公司士
    林門市維修中心修繕，於109年11月3日經維修中心通知該耳
    機並非蘋果公司原廠耳機，於109年11月4日在旋轉拍賣網上
    向被告留言反應此事，又於109年11月9日向被告傳送iMessa
    ge簡訊反應此事，均未獲回應，遂於109年11月16日提出本
    件告訴等情，為被告所不否認，並有告訴人於警詢時及偵查
    中之證述可按(見偵卷P13至15、P101至104、P131至134)，
    及通聯調閱查詢單（門號0000000000號之申登人資料）、產
    品正、仿品之辨識資料、告訴人與被告間對話紀錄、被告賣
    場廣告資料、告訴人提供之對話紀錄及簡訊紀錄、維修報告
    書、晶實科技股份有限公司110年12月29日函、晶實科技股
    份有限公司111年1月22日函、蝦皮購物網購買紀錄附卷可佐
    (見偵卷P17至18、P21、P27、P29至36、P37、P59至91、P97
    、P113、P119至1123、P137)，固堪認在客觀上，被告確有
    於旋轉拍賣網上，張貼「已經登錄序號確定正版保證服務」
    等語之販賣耳機廣告，並因此以5,960元價格，將非屬正品
    之上開耳機出售並寄交予告訴人等行為，惟被告是否成立加
    重詐欺罪名，仍應探究其是否有詐欺故意及不法所有意圖。
(二)蝦皮購物網站賣家「ke650611」所張貼之AirPods Pro耳機
    販售廣告，確有登載「原裝正品」等語乙節，有被告提出之
    蝦皮購物網購買紀錄附卷為證(見偵卷P137)，且被告有在蘋
    果公司官網上，查詢耳機登載序號GWXCP2U6LKKT為正品序號
    乙情，亦有被告提出之產品序號查詢資料在卷為憑(見偵卷P
    107)，核與被告所辯賣家「ke650611」有保證係正品，且其
    於寄交前亦有依序號查證為正品等情相符，足見其所辯亦係
    事後得知耳機並非正品乙事，確屬有據，自難認其有何詐欺
    之認知及意欲。又網拍商品價格或標價與官網商品標價有所
    差距之原因尚多，如商品購入之國家地域、商品係零售或批
    發購入等均是，甚或公司員工等特殊購入管道、因購入後無
    使用需求或為求欲迅速套現等原因而出售等，亦屬之，是被
    告購入耳機之價格與官網耳機之標價有所差距乙事，自不足
    證明被告可預見購入之耳機非屬正品而具詐欺故意，況被告
    於寄交耳機前確有依耳機序號加以查證之情，已如前述，益
    證單憑購入價格與官網標價有所差距乙事，不足證明被告有
    詐欺故意。
(三)被告於出售耳機予告訴人，並經告訴人第1次反應耳機有瑕
    疵時，即將自己真實姓名地址等資料提供予告訴人，並以與
    賣家「ke650611」反應連絡之方式，積極處理換貨事宜，而
    於109年7月24日換貨寄交序號GWXCP2U6LKKT號之AirPods Pr
    o耳機予告訴人，其後，經告訴人提起告訴，亦積極與告訴
    人連絡和解賠償事宜，並已賠償告訴人所受損害7,512元等
    情，有被告與告訴人間對話紀錄、被告與賣家「ke650611」
    間對話紀錄在卷可參(見本院卷P47至51、P59至71)，是被告
    既提供自己真實個資予告訴人，經告訴人第1次反應商品瑕
    疵時，亦積極處理換貨事宜，且於知悉告訴人提告後，更賠
    付告訴人高於耳機價格之賠償金額，實難認其有脫免自己自
    己責任而具不法所有意圖之情形。至告訴人於收受耳機事隔
    數月後之109年11月3日獲知耳機並非正品，而先後於109年1
    1月4日、109年11月9日向被告留言及傳送簡訊反應此事，迄
    至於109年11月16日提出本件告訴前，均未獲被告回應之原
    因仍多，如被告向賣家「ke650611」反應解決，該賣家已禁
    賣且未為回應(參見本院卷P71至73之被告與賣家「ke650611
    」間對話紀錄)，被告因此一時不知如何回應告訴人，即屬
    之，是被告未為及時回應告訴人乙事，尚難佐證被告即具不
    法所有意圖。
(四)綜上所述，檢察官所舉證據不足證明被告有詐欺故意或不法
    所有意圖，難認被告所為已成立加重詐欺罪名。此外，復無
    其他積極證據足資證明被告有何加重詐欺犯行，揆諸首揭法
    律規定及判例意旨，本案既不足為被告有罪之積極證明，基
    於無罪推定之原則，自應為被告無罪判決之諭知。
據上論斷，應依刑事訴訟法第301條第1項前段，判決如主文。
本案經檢察官鄒千芝提起公訴，檢察官林卓儀到庭執行職務。
中　　華　　民　　國　　111 　年　　5 　　月　 18 　　日
                  刑事第二庭  審判長法  官  陳淑芳
　　　　　　　　　                  法  官  徐煥淵
　　　　　　　　　                  法  官  王振佑
以上正本證明與原本無異。
如不服本判決應於收受判決後20日內向本院提出上訴書狀，並應
敘述具體理由；其未敘述上訴理由者，應於上訴期間屆滿後20日
內向本院補提理由書（均須按他造當事人之人數附繕本）「切勿
逕送上級法院」。
                                    書記官  王淑燕
中　　華　　民　　國　　111 　年　　5 　　月　18 　　日